臺灣高等法院刑事判決　　　　　　　　93年度上訴字第3592號
上　訴　人　臺灣板橋地方法院檢察署檢察官
被　　　告　乙○○
　　　　　　　　　　　之1號
被　　　告　丙○○
上列上訴人因被告妨害自由等案件，不服臺灣板橋地方法院93年
度訴字第273號，中華民國93年9月30日第一審判決（起訴案號：
臺灣板橋地方法院檢察署92年度偵字第 17357號），提起上訴，
本院判決如下：
    主  文
上訴駁回。
    理  由
一、公訴意旨略以：被告丙○○與邱政二因分別遭甲○○積欠新
    台幣（下同）三十五萬元及九十二萬元未還，乃於民國九十
    二年九月十二日上午八時十分許，推由邱政二夥同友人張少
    光、林子賢及顏永發共乘張少光所有之ＣＳ─四○五六號自
    用小客車，在桃園縣桃園市○○○路上將甲○○強押上車，
    並將甲○○載至台北市○○路一○三號「上林咖啡廳」與被
    告乙○○會合，邱政二並在咖啡廳內打電話通知丙○○趕至
    咖啡廳，六人共同在咖啡廳內逼債未果，即由張少光及林子
    賢分別出手毆打甲○○，旋邱政二等六人即欲將甲○○押至
    台北縣中和市南勢角之烘爐地墓園，中途經過台北縣中和市
    ○○路時，並至建一路一三五號「古早味餐廳」內用餐，邱
    政二等六人在餐廳內又向甲○○逼債未果，張少光及林子賢
    又毆打甲○○，並出言恐嚇甲○○如不還錢，要將之載往前
    開烘爐地墓園活埋，致甲○○心生畏懼，足生危害於其生命
    安全，甲○○並受有頭部撕裂傷二處、左食指撕裂傷頭、頸
    、前胸部、腹部、雙臂上側及右手腕多處挫傷、左眼鞏膜下
    出血等傷害。嗣邱政二等人用餐完畢，欲將甲○○押至烘爐
    地墓園，途經台北縣中和市○○路三二二號前時，甲○○見
    有巡邏警車經過，即趁機大喊救命，經警將邱政二等六人逮
    捕，因認被告丙○○、乙○○共犯犯刑法第三百零二條第一
    項之妨害自由罪嫌、第二百七十七條第一項之傷害罪嫌及第
    三百零五條之恐嚇罪嫌（邱政二、張少光、林子賢、顏永發
    等四人妨害自由、傷害部分，已經原審判處罪刑確定）。
二、按犯罪事實應依證據認定之，無證據不得認定其犯罪事實；
    又不能證明被告犯罪者，應諭知無罪之判決，刑事訴訟法第
    一百五十四條第二項、第三百零一條第一項分別定有明文。
    而犯罪事實之認定，應憑真實之證據，倘證據是否真實尚欠
    明確，自難以擬制推測之方法，為其判斷之基礎；而認定犯
    罪事實之證據係指足以認定被告確有犯罪行為之積極證據而
    言，該項證據自須適合於被告犯罪事實之認定，始得採為斷
    罪資料。
三、訊之被告丙○○、乙○○均堅詞否認有何公訴人所指右揭犯
    行，被告丙○○辯稱：甲○○欠很多人錢，債權人有約定如
    找到甲○○時，要互相通知，當日接獲邱政二之通知，表示
    找到甲○○，我想聽聽甲○○打算如何還錢，才會過去上林
    咖啡廳，我並不認識被告張少光、林子賢、顏永發等人。被
    告乙○○辯稱：我到上林咖啡廳時，邱政二等人就已經在了
    ，因為我認識張少光，又得知其等也要往中和方向，才順道
    搭便車，並不知悉邱政二等人之犯行等語。
四、經查：
（一）同案被告邱政二於原審訊問時坦承：因為甲○○欠我九十
      二萬元未還，我帶朋友去堵他，一行共四人（即邱政二、
      張少光、林子賢、顏永發四人，以下簡稱邱政二等四人）
      ，其他人也都知道我是要去向甲○○討錢，甲○○一看見
      我就跑，後來我們四人將車子擋在甲○○車子前面，甲○○才下車，然後是被半強迫的推上ＣＳ─四０五六號自用
      小客車，在上林咖啡廳時，確實有人打甲○○，我看到甲○○臉上有血等情不諱。邱政二於警詢時並稱：我於九十
      二年九月十一日十八時許與張少光談論，便計劃一同前往
      桃園將債務討回（偵卷第十二頁）；於檢察官訊問時稱：
      另二人（即林子賢、顏永發）是張少光找的（見偵卷第五
      六頁反面）。此與張少光所述：邱政二叫我去，去討債，
      我帶二個朋友即林子賢、顏永發一起去等語相符（見偵卷
      第五七頁），林子賢、顏永發亦均陳稱：是張少光叫我們
      去的等語（偵卷第五八頁）。其次，被告丙○○與張少光
      、林子賢、顏永發等人，互不相識，此經渠等供明在卷；
      被告丙○○係於邱政二等四人將甲○○帶至上林咖啡廳後
      ，始接獲通知單獨前往探尋甲○○還款誠意，邱政二於事
      前未曾與被告丙○○聯絡或告知丙○○要向甲○○討債等
      事實，並經被告丙○○、邱政二直承在卷；而被告乙○○
      雖與張少光相識，然乙○○係因常至上林咖啡廳，始在該
      址與邱政二等四人相遇等事實，亦據乙○○及邱政二供承
      明確。綜上所述，可知，邱政二因不滿甲○○欠錢未還，
      乃於案發前一日與張少光談論、計劃一同前往桃園討債，
      案發日張少光併邀同林子賢、顏永發二人一起前往桃園甲○○之住處附近圍堵，其後並將甲○○帶往台北上林咖啡
      廳，邱政二並進而電知甲○○之另一債權人即被告丙○○
      前往，被告乙○○則因常至上林咖啡廳，而與邱政二等四
      人相遇。亦即自始參與並剝奪甲○○之行動自由者，係邱
      政二等四人，並無證據證明被告丙○○、乙○○自始參與
      謀議，並推由邱政二等四人實施犯罪，自不能在無證據證
      明之情形下，僅因被告丙○○係甲○○之債權人，並因邱
      政二之通知而趕赴現場，即認被告丙○○與邱政二等四人
      自始有妨害自由之犯意聯絡。同理，亦不能僅以被告乙○○與張少光相識，以及乙○○偶然在場，即推認被告乙○○與邱政二等四人自始有妨害自由之犯意聯絡。
（二）次應審酌者是被告丙○○、乙○○於到達上林咖啡廳後，
      是否即以自己犯罪之意思而參與妨害自由、傷害或恐嚇之
      行為？
  １、依被害人甲○○於警詢時之指述，實施毆打、恐嚇者係張
      少光及林子賢，並表示欲對張、林二人提傷害告訴，另欲
      對邱政二、張少光、林子賢、顏永發、丙○○、乙○○提
      出妨害自由之告訴（見偵卷第七、八頁警詢筆錄）。亦即
      被告丙○○、乙○○在到達咖啡廳後，即使有長時間之停
      留，甚至於邱政二等四人將甲○○等人帶離咖啡廳時隨同
      行動，然並無證據證明被告丙○○、乙○○有參與傷害、
      恐嚇之行為，應先敘明。
  ２、應再審酌者為，被告丙○○、乙○○到達咖啡廳後是否有
      以強暴、脅迫或其他方法，剝奪甲○○之行動自由，或以
      自己參與犯罪之意思，與邱政二等四人共同謀議傷害、恐
      嚇並剝奪甲○○之行動自由？查被告丙○○原即係甲○○
      之債權人，其接獲邱政二之通知後，為確保甲○○能還債
      而前往探尋、關切，甚至有較嚴厲之言行，原屬正常，難
      認被告丙○○在場，且其後之較長時間內隨邱政二等四人
      行動，即推認被告丙○○意在藉邱政二等四人之犯行，達
      其自己犯罪之目的，或與邱政二等四人有犯意之聯絡。亦
      即，縱認被告丙○○在場時，親見邱政二等四人對甲○○
      有傷害、恐嚇或剝奪行動自由之行為，且未加聞問，亦不
      能據此推認被告丙○○有意藉邱政二等四人之犯行，達其
      自己犯罪之目的，或與邱政二等四人有犯意之聯絡。同理
      被告乙○○雖亦同時在場，然並無證據證明被告乙○○於
      在場時間內或其後之隨同行動之時間內，曾參與剝奪甲○○行動自由、傷害、恐嚇犯行，或與邱政二等四人有何犯
      意之聯絡。再者，邱政二於逼債未果後，提議至中和市用
      餐，被告丙○○、乙○○與邱政二等四人隨行，乙○○且
      與甲○○同坐汽車之後座；甚至用餐後，乙○○仍與甲○○同車隨行之事實，固為被告丙○○、乙○○所不否認。
      然邱政二等四人於上午八時許即剝奪甲○○之行動自由，
      其後並即帶同甲○○前往台北，被告丙○○、乙○○等人
      約於九時三十分許到達上林咖啡廳，其後邱政二等四人逼
      債未果，在渠等均未用餐之情形下，邱政二提議另覓他地
      用餐，被告丙○○係債權人，被告乙○○與邱政二是朋友
      ，二人因而隨同前往，實不違常情；且被告二人，連同邱
      政二等四人及甲○○，合計七人，分乘二部汽車，亦屬正
      常，亦不能僅因乙○○與甲○○同車，且甲○○尚未獲釋
      ，即推認乙○○參與限制甲○○之行動自由。被告丙○○
      未與甲○○同車，更不能認為有妨害自由之行為之參與。
  ３、末查，邱政二等四人於強押甲○○前往臺北縣中和市○○
      路一三五號古早味餐廳內用餐後，並未釋放甲○○，甲○○並指述稱：邱政二等人對其恫嚇稱：如不還錢，要將之
      載往臺北縣中和市南勢角之烘爐地墓園活埋等語。然邱政
      二等四人均否認有該等恐嚇犯行。經查公訴人認被告二人
      及邱政二等四人涉犯此部分恐嚇犯嫌，僅以甲○○單一之
      指述，為其論述之依據，然甲○○係告訴人，其告訴之目
      的在使被告等人受刑事之訴追、處罰，尚須查明其他相關
      事證，以證明告訴人之指訴確實與事實相符。經查，被告
      及邱政二等人獲案後，雖經警方扣得圓鍬一把，甲○○並
      指述係林子賢拿到車上，並稱張少光、林子賢叫我自己挖
      個洞，準備活埋我云云。然林子賢、張少光均否認知悉車
      內有圓鍬，邱政二亦稱不知圓鍬來源。亦即扣案圓鍬之用
      途如何，僅有甲○○之指述，亦無其他其他佐證證明甲○○之指述與事實相符。此外復查無其他積極證據足認被告
      二人及邱政二等四人有何公訴人所指之恐嚇犯行（甲○○
      已死亡，亦無從再查證）。至於邱政二等四人及甲○○於
      古早味餐廳內用餐後，被告丙○○先離開返回公司，未再
      與邱政二等四人同行，迨至本案案發後始自公司至派出所
      接受警方之訊問，此觀其警詢筆錄即明。亦即被告丙○○
      偕同邱政二等四人及甲○○於古早味餐廳內用餐後，即再
      無任何參與之行為。被告乙○○雖仍與邱政二等四人及甲○○同行，且與甲○○同車，並因甲○○於途中呼救，而
      併與邱政二等四人被警方逮捕。然被告及邱政二等四人被
      逮捕之地點在台北縣中和市○○路三二二號前，且並無證
      據證明其時邱政二等四人，正擬將甲○○押至烘爐地墓園
      活埋，更無證據證明被告乙○○意在藉邱政二等四人之妨
      害自由之犯行，達其自己犯罪之目的，或與邱政二等四人
      有犯意之聯絡。自不能僅以被告乙○○知情並在場，即推
      認被告乙○○共犯妨害自由罪。至於被告乙○○所辯同行
      之理由在順道搭便車，擬前往拜拜云云，縱不可採信，亦
      不能僅以被告所辯不可採信，認為被告係畏罪。
五、綜上所述，本案並無證據足以證明被告丙○○、乙○○有公
    訴人所指前開犯行，原審法院以不能證明被告丙○○、乙○○二人犯罪為由，諭知無罪之判決。並無違誤。檢察官上訴
    指摘各情，已經本院論述如前，仍不能證明被告犯罪，難認
    上訴有理由，應予駁回。
據上論斷，應依刑事訴訟法第三百六十八條，判決如主文。
本案由檢察官朱家崎到庭執行職務。
中　　華　　民　　國　　94　　年　　3 　　月　　29　　日
　　　　　　　　　刑事第十七庭審判長法　官  吳啟民
　　　　　　　　　　　　　　　　    法　官  蘇隆惠
　　　　　　 　 　　　　　　　　　　法　官  林瑞斌
以上正本證明與原本無異。
檢察官如不服本判決，應於收受送達後十日內向本院提出上訴書
狀，其未敘述上訴之理由者並得於提起上訴後十日內向本院補提
理由書（均須按他造當事人之人數附繕本）。
被告不得上訴。
                                    書記官  陳思云
中　　華　　民　　國　　94　　年　　3 　　月　　29　　日
